臺灣屏東地方法院民事判決　　　　　　 110年度簡上字第62號
上　訴　人　張進榮　
　　　　　　張進傳　
被 上訴 人　台新國際商業銀行股份有限公司

法定代理人　尚瑞強　
訴訟代理人　許駿文　
　　　　　　楊紋卉　
　　　　　　洪敏智　
上列當事人間請求清償債務事件，上訴人對於中華民國110 年3
月22日本院潮州簡易庭109 年度潮簡字第621 號第一審判決提起
上訴，本院於111年1月12日言詞辯論終結，判決如下：
    主      文
原判決關於命上訴人於繼承第三人張文豪之遺產範圍內連帶賠償
程序費用新臺幣500 元部分，及該部分假執行宣告之裁判均廢棄
。
上開廢棄部分，被上訴人在第一審之訴駁回。
其餘上訴駁回。
第二審訴訟費用由上訴人於繼承第三人張文豪之遺產範圍內連帶
負擔。
    事實及理由
一、按訴訟標的對於共同訴訟之各人必須合一確定者，共同訴訟
    人中一人之行為有利益於共同訴訟人者，其效力及於全體，
    民事訴訟法第56條第1 項第1 款前段定有明文。又連帶債務
    人一人所為抗辯，形式上有利於其他連帶債務人者，其抗辯
    效力即及於其他連帶債務人，故連帶債務人一人提起上訴，
    並提出非基於其個人之事由為上訴理由，形式上有利於其他
    連帶債務人者，即為必須合一確定，上訴效力即及於其他連
    帶債務人，法院應將其他連帶債務人列為視同上訴人。查本
    件上訴人張進榮提出非基於其個人事由之上訴理由，形式上
    有利於未提起上訴之共同訴訟人張進傳，爰將張進傳併列為
    視同上訴人，合先敘明。其次，上訴人張進傳未於言詞辯論
    期日到場，核無民事訴訟法第386 條各款所列情形，爰依被
    上訴人之聲請，由其一造辯論而為判決，先予敘明。
二、被上訴人於原審主張：上訴人之弟張文豪於民國94年4 月28
    日、同年7 月28日，向伊銀行申請信用卡及現金卡使用，惟
    均未依約還款，現金卡( 被上訴人民事準備㈠狀誤載為信用
    卡) 部分，尚積欠伊銀行本金9 萬5,306 元，及自107 年10
    月5 日起至清償日止，按週年利率百分之15計算利息；信用
    卡( 被上訴人民事準備㈠狀誤載為現金卡) 部分，則積欠伊
    銀行10萬3,523 元( 含108 年1 月19日至108 年12月22日之
    利息1 萬2,487 元) ，及其中本金9 萬1,036 元自108 年12
    月23日起至清償日止，按週年利率百分之15計算之利息。又
    張文豪於108 年4 月25日死亡，上訴人為其繼承人，依信用
    卡契約、消費借貸及繼承法律關係，伊銀行得請求上訴人於
    繼承張文豪之遺產範圍內，連帶清償上開本金、利息及賠償
    支付命令之程序費用500 元等情，並聲明：㈠上訴人應於繼
    承第三人張文豪之遺產範圍內連帶給付被上訴人9 萬5,306
    元，及自107 年10月5 日起至清償日止，按週年利率百分之
    15計算之利息。㈡上訴人應於繼承第三人張文豪之遺產範圍
    內連帶給付被上訴人10萬3,523 元，及其中9 萬1,036 元自
    108 年12月23日起至清償日止，按週年利率百分之15計算之
    利息，並於繼承第三人張文豪之遺產範圍內連帶賠償程序費
    用500 元。
三、上訴人張進榮則以：張文豪固曾向被上訴人申辦信用卡及現
    金卡使用，惟被上訴人之債權請求權已罹於消滅時效，伊得
    為時效抗辯拒絕給付。又伊及上訴人張進傳所繼承門牌號碼
    屏東縣○○鄉○○路000 號房地（下稱系爭房地），係伊父
    張開春所有，借名登記於張文豪名下，事實上並非張文豪之
    遺產，伊與上訴人張進傳既未因繼承而取得任何張文豪之遺
    產，自無須就張文豪所遺債務負清償責任等語，資為抗辯，
    並聲明：被上訴人之訴駁回。上訴人張進傳則未於原審言詞
    辯論期日到場，亦未提出書狀作何聲明或陳述。
四、原審為被上訴人全部勝訴之判決，並依職權為假執行之宣告
    。上訴人張進榮聲明不服，提起上訴，其上訴意旨略以：被
    上訴人主張張文豪對其負有信用卡及現金卡債務，惟未提出
    張文豪向其申請信用卡、現金卡之契約書及債務明細，以實
    其說。又系爭房地原為伊父張開春所有，張文豪於98年張開
    春生病，返家照顧張開春期間，將系爭房地過戶至其名下，
    其原因或為借名登記，或為擅自過戶，而以擅自過戶之可能
    性較高。張文豪死亡後，系爭房地雖由伊與上訴人張進傳辦
    畢分割繼承登記，各取得應有部分2 分之1 ，惟系爭房地事
    實上並非張文豪所有，伊與上訴人張進傳並未因繼承而取得
    張文豪之遺產，自無須就張文豪所遺債務負清償責任等語，
    於本院聲明：㈠原判決廢棄。㈡被上訴人在第一審之訴駁回
    。被上訴人則於本院補充略以：伊銀行所請求之信用卡及信
    金卡債務，原約定利率均為週年百分之20，惟因104 年間銀
    行法增訂第47條之1 ，利率不得超過年百分之15，故僅按週
    年利率百分之15請求利息等語，並答辯聲明：上訴駁回。上
    訴人張進傳則未於言詞辯論期日到場，亦未提出書狀作何聲
    明或陳述。
五、本院得心證之理由：
  ㈠按繼承人自繼承開始時，除本法另有規定外，承受被繼承人
    財產上之一切權利、義務。但權利、義務專屬於被繼承人本
    身者，不在此限。繼承人對於被繼承人之債務，以因繼承所
    得遺產為限，負清償責任。繼承人對於被繼承人之債務，以
    因繼承所得遺產為限，負連帶責任。民法第1148條及第1153
    條第1 項分別定有明文。查張文豪於108 年4 月25日死亡，
    上訴人為其繼承人，均未拋棄繼承，有本院108 年8 月28日
    屏院進家慧字第1089000883號函、戶籍謄本及繼承系統表在
    卷可憑( 見支付命令卷第8 至15頁) 。是上訴人即應自108
    年4 月25日起承受張文豪財產上之一切權利、義務，並就張
    文豪之債務，以因繼承所得遺產為限，負連帶清償責任。
  ㈡經查，張文豪於94年4 月28日、同年7 月28日分別向原告申
    辦信用卡及現金卡使用，迄今積欠現金卡債務9 萬5,306 元
    ，及自107 年10月5 日起至清償日止，按週年利率百分之15
    計算之利息；並積欠信用卡債務9 萬1,036 元( 含108 年1
    月19日至108 年12月22日之利息1 萬2,487 元，共10萬3,52
    3 元) ，及自108 年12月23日起至清償日止，按週年利率百
    分之15計算之利息，業據原告提出現金卡申請書、帳務查詢
    明細、信用卡申請書、客戶帳務查詢、現金卡信用貸款金融
    卡密碼單領用證明、催收帳卡查詢、信用卡發卡授權系統查
    詢及現金卡交易紀錄查詢為證( 見支付命令卷第2 至7 頁及
    原審卷第16至17頁、第30至38頁) 。又上訴人對於上開資料
    之真正，並不爭執，堪認原告主張張文豪積欠前開信用卡及
    現金卡債務屬實，則上訴人自108 年4 月25日起，即應就張
    文豪所遺債務，以因繼承所得遺產為限，負連帶清償責任。
    上訴人張進榮雖辯稱被上訴人之債權請求權罹於消滅時效云
    云，惟前開現金卡、信用卡債務係分別自107 年10月5 日及
    108 年1 月19日起始未繳本息，而視為全部到期，被上訴人
    於109 年5 月12日聲請核發支付命令，其本金及利息債權請
    求權之15年或5 年消滅時效( 民法第125 條、第126 條參照
    ) ，均尚未完成，則上訴人張進榮以被上訴人之債權請求權
    罹於消滅時效，而主張時效抗辯，即非可採。
  ㈢從而，被上訴人依信用卡契約、消費借貸及繼承法律關係請
    求上訴人於繼承張文豪之遺產範圍內，連帶給付其9 萬5,30
    6 元，及自107 年10月5 日起至清償日止，按週年利率百分
    之15計算利息( 現金卡部分) ，並於繼承張文豪之遺產範圍
    內，連帶給付其10萬3,523 元，及其中9 萬1,036 元自108
    年12月23日起至清償日止，按週年利率百分之15計算之利息
     ( 信用卡部分) ，於法自無不合。至現今登記於上訴人名
    下之系爭房地是否為張文豪之遺產，而為上訴人因繼承所取
    得，乃系爭房地是否為上訴人之固有財產，被上訴人得否對
    其聲請強制執行之問題，對於被上訴人請求上訴人於繼承張
    文豪之遺產範圍內連帶負清償責任，並不生影響。上訴人張
    進榮辯稱：系爭房地為伊父張開春所有，僅係借名登記在張
    文豪名下，或遭張文豪擅自移轉為其所有，並非張文豪之遺
    產，伊與上訴人張進傳並未因繼承而取得任何張文豪之遺產
    ，無須就張文豪所遺債務負清償責任云云，自非可採。
  ㈣按依民事訴訟法第519 條第1 項規定以支付命令之聲請視為
    起訴者，仍應依第77條之13規定全額徵收裁判費或聲請費；
    前項應徵收之裁判費，當事人得以聲請支付命令時已繳之裁
    判費扣抵之。民事訴訟法第77條之21第2 項定有明文。支付
    命令若經合法異議，而視為起訴，其費用應作為訴訟費用之
    一部( 民事訴訟法第519 條第2 項參照) 。查原審已就訴訟
    費用之負擔，命上訴人於繼承張文豪之遺產範圍內連帶負擔
    ，則其又依被上訴人請求，命上訴人於繼承張文豪之遺產範
    圍內連帶賠償程序費用500 元，即難謂為合法。
六、綜上所述，本件被上訴人依信用卡契約、消費借貸及繼承法
    律關係，請求上訴人於繼承張文豪之遺產範圍內，連帶給付
    其9 萬5,306 元，及自107 年10月5 日起至清償日止，按週
    年利率百分之15計算之利息，並於繼承張文豪之遺產範圍內
    ，連帶給付被上訴人10萬3,523 元，及其中9 萬1,036 元自
    108 年12月23日起至清償日止，按週年利率百分之15計算之
    利息，為有理由，應予准許。至被上訴人請求上訴人於繼承
    張文豪之遺產範圍內連帶賠償程序費用500 元，則非有理由
    ，應予駁回。原審判決關於賠償程序費用500 元，及該部分
    依職權所為假執行之宣告，尚有未洽，上訴論旨就此部分，
    求予廢棄，為有理由，應由本院將原判決關此部分廢棄，改
    判如主文第2 項所示。至上開應予准許部分，原審為被上訴
    人勝訴之判決，並依職權宣告假執行，經核無不合，上訴論
    旨指摘原判決此部分不當，求予廢棄改判，為無理由，應予
    駁回。
七、據上論結，本件上訴為一部有理由，一部無理由，依民事訴
    訟法第436 條之1 第3 項、第450 條、第449 條第1 項、第
    79條、第85條第2 項、第463 條及第385 條第1 項前段，判
    決如主文。
中    華    民    國  111     年    1     月    26    日
                  民事第二庭    審判長法  官  凃春生
                                      法  官  李珮妤
                                      法  官  薛全晉
正本係照原本作成。
本判決不得上訴。
中    華    民    國   111    年    1     月    26    日
                                      書記官  王鏡瑜